【裁判字號】    99,上更(一),63
【裁判日期】    990511
【裁判案由】    毒品危害防制條例
【裁判全文】
臺灣高等法院刑事判決              99年度上更(一)字第63號
上  訴  人
即  被  告  乙○○
指定辯護人  法律扶助   林振堆律師
上列上訴人因毒品危害防制條例案件，不服臺灣士林地方法院98
年度訴字第127號，中華民國98年9月2日第一審判決（起訴案號
：臺灣士林地方法院檢察署98年度偵字第2613、2623號），提起
上訴，判決後，經最高法院發回更審，本院判決如下：
    主  文
原判決關於有罪之民國九十七年十一月四日販賣第一級毒品暨定
應執行刑部分均撤銷。
乙○○轉讓第一級毒品，累犯，處有期徒刑貳年，轉讓毒品所得
新臺幣肆佰元沒收，如全部或一部不能沒收時，以其財產抵償之
。
其他上訴駁回。
本判決第二項所處之刑與上訴駁回所處之有期徒刑拾伍年陸月、
拾陸年、拾陸年陸月、拾伍年陸月，應執行刑有期徒刑貳拾貳年
，販賣及轉讓第一級毒品所得現金新臺幣壹萬零玖佰元沒收，如
全部或一部不能沒收時，以其財產抵償之。
    事  實
一、乙○○（綽號「黑豬」）有施用毒品之前科，民國92年間又
    因施用毒品案件，經臺灣士林地方法院以92年度易字第356
    號判決有期徒刑7月確定；93年間亦因施用毒品案件經同法
    院以93年度訴字第297號判決有期徒刑9月、8月，應執行有
    期徒刑1年4月確定，經接續執行上開二刑期，於94年8月4日
    縮短刑期假釋出監，94年12月4日縮刑期滿未經撤銷假釋。
    95年間再因施用毒品案件經臺灣士林地方法院以96年度訴字
    第2198號判決有期徒刑1年4月、10月，減刑後定應執行刑為
    有期徒刑1年，上訴後經本院以97年度上訴字第1055號判決
    駁回上訴確定；另於97年間先後因施用毒品案件經臺灣士林
    地方法院以97年度訴字第242號、97年度訴字第315號判決有
    期徒刑1年6月、1年、7月、5月，應執行有期徒刑2年4月、1
    年6月確定（上開各刑期嗣經本院以98年度聲字第421號裁定
    減刑暨定應執行刑為有期徒刑4年4月確定，現執行中）。
二、乙○○明知海洛因係依毒品危害防制條例第2 條第2項第1款
    所公告之第一級毒品，依法不得販賣。竟分別基於營利之意
    圖，以所使用之0000000000號行動電話與丙○○所使用之00
    00000000號行動電話、丁○○所使用之0000000000號行動電
    話、甲○○所使用之00-00000000 號室內電話聯繫，而於附
    表所示時間、地點，以附表所示價格，多次販賣第一級毒品
    海洛因予丙○○、丁○○、甲○○等人。
三、乙○○另基於轉讓第一級毒品海洛因之犯意，於97年11月4
    日，在臺北縣三重市○○路附近，以新台幣（以下同）400
    元有償轉讓0.1公克之海洛因予丁○○施用。嗣因臺灣士林
    地方法院檢察署檢察官查察前開丙○○等人施用毒品案件並
    指揮臺北市政府警察局刑事警察大隊員警於98年1月23日借
    提在監執行之乙○○而查悉上情。
四、案經臺北市政府警察局刑事警察大隊移送臺灣士林地方法院
    檢察署檢察官偵查起訴。
    理  由
一、證據能力部分：
  (一)按通訊監察之錄音、錄影，其所錄取之聲音或畫面，既係憑
    機械力拍錄，未經人為操控，該錄音、錄影，經依刑事訴訟
    法第156條之1 第2項規定之調查程序後，固有證據能力。至
    通訊監察之監聽譯文如係被告以外之人之司法警察（官）監
    聽人員，於審判外將監聽所得資料以現譯方式整理後予以紀
    錄而得，則本質上屬於被告以外之人於審判外之書面陳述，
    為傳聞證據，依刑事訴訟法第159條第1項規定，除法律有規
    定者外，不得作為證據。故如欲採被告以外之人於審判外之
    書面陳述為證據時，必須符合法律所規定之例外情形，方得
    認其審判外之書面陳述有證據能力，最高法院97年度台上字
    第4922號、98年台上字第1971號判決意旨均同此見解。查卷
    附0000000000號行動電話之通訊監察，係依原法院核發之通
    訊監察書所為之通訊監察，有通訊監察書影本附卷可稽（臺
    灣士林地方法院檢察署98年度偵字第2623 號偵查卷第54 頁
    ），為經合法之通訊監察，且為被告及其辯護人所不爭執（
    原審卷第67頁），查無其他不宜作為證據之情事。而本判決
    所引用之通訊監察譯文，亦均經被告或與之通訊之證人確認
    無訛，自有證據能力。至其證明力為何，則由本院判斷之。
    至偵查卷附監聽譯文內以括號所加註之文字等等，此加註意
    見僅係犯罪偵查機關之人員自行加註之意見，卻未說明加註
    上開文字憑據為何，僅屬犯罪偵查機關個人之意見，應無證
    據能力。
  (二)證人丙○○、丁○○、甲○○於警詢時之陳述，屬傳聞證據
    ，惟其供稱向被告購買毒品海洛因等情，核與渠等嗣於原審
    審理中交互詰問時所稱是請被告幫忙「拿」海洛因或「合資
    」購買海洛因云云，顯不相符，而渠等於警詢時之供述，核
    與偵查中所述相符，且係為警查獲後初到案時所為，供述當
    時被告並不在場，證人於此無壓力之情況下所為陳述，相對
    於原審審理中被告在場時所為之證言，自具有較可信之特別
    情況，依刑事訴訟法第159條之2規定，自不因屬傳聞而無證
    據能力。
  (三)按被告以外之人於偵查中向檢察官所為之陳述，除顯有不可
    信之情況者外，得為證據，刑事訴訟法第159條之1第2項定
    有明文。此係因上開偵查中向檢察官所為之陳述雖仍為審判
    外之陳述，但立法者衡量刑事訴訟法規定檢察官代表國家偵
    查犯罪、實施公訴，依法有訊問被告、證人、鑑定人之權，
    且實務運作時，偵查中檢察官向被告以外之人所取得之陳述
    ，原則上均能遵守法律規定，不致違法取供，其可信性極高
    ，為兼顧理論與實務為由，而對「被告以外之人於偵查中向
    檢察官所為之陳述」，例外規定除有顯不可信之情況者外，
    得為證據。查證人丁○○、甲○○、丙○○於偵查中所為之
    證述，業經具結，且無證據證明有受外力干擾及影響，並無
    顯不可信之情況，故上開證人等於偵查中向檢察官所為之證
    述，依前揭規定，自有證據能力。
  (四)除上述外，本院下列所引用卷內之文書證據及物證，並無證
    據證明係公務員違背法定程序所取得，檢察官、被告、辯護
    人等於本院亦均未主張排除下列文書證據及物證之證據能力
    ，且迄本院言詞辯論終結前均未表示異議，本院審酌前揭文
    書證據及物證並非公務員違背法定程序所取得，亦無刑事訴
    訟法第159條之4顯有不可信之情況，故下列文書及物證應均
    有證據能力。
二、訊據上訴人即被告乙○○矢口否認有何販賣第一級毒品海洛
    因犯行，辯稱：伊無經濟能力去買毒品，皆是合資購買，是
    在97年4月間才認識丙○○，有二次是直接帶丙○○與藥頭
    認識，然後二人合資購買，毒品則是在車上平分；與丁○○
    有於97年9月27日、97年11月4日合資購買，97年11月7日並
    沒有交易成功，因為11月13日就被抓了；與甲○○也是合資
    購買，在甲○○家樓下，一起下樓拿的云云。被告辯護人則
    以：被告祇是與上開3名證人合資購買毒品，並無從中圖利
    ，通訊監察書之通話譯文諸多偵查人員添加之意見，均不足
    為被告販毒之論據，上開3位證人於原審已為被告有利之證
    述，被告確無販賣毒品之犯行云云置辯。
三、經查：
  (一)上開事實，業據證人丁○○、甲○○、丙○○迭於警詢（臺
    灣士林地方法院檢察署98年度偵字第2626號偵查卷(一)第17至
    20、30至32頁、同上卷(二)第7至11、46至50頁）、偵查（同
    上卷(二)第40至42、62、同署97年度他字第2498號偵查卷第56
    頁）中指證明確，上開各自證詞，互核相符。
  (二)證人丙○○於原審審理中證稱：「從97年1月至7月於每月10
    日發薪水時都會開車去臺北市○○○路、昌吉街附近找被告
    一次，拿500元或1,000元給被告，被告到車上拿錢之後下車
    ，過很久就會拿海洛因回到車上，是請被告幫忙『拿』海洛
    因」等語（原審卷第169至171頁），而與其先前於偵查中證
    述海洛因是跟「黑豬」即被告「購買」乙節有所不同，惟其
    於原審審理中經檢察官進一步詢問是否知道被告是跟誰拿、
    是否確定被告是跟別人拿毒品給其等問題時則證以不知道、
    不清楚，並稱先前未敘述在車上等被告拿毒品之過程是因為
    檢察官沒有問等語（同上卷第171、172、176頁），而證人
    丙○○對於需要毒品時即跟被告聯絡，將錢交給被告，也從
    被告處取得海洛因乙節始終證述在卷，其既未如被告所抗辯
    係由被告帶同證人丙○○前往與藥頭直接接觸，而未親眼見
    聞被告取得毒品之過程，自難認證人丙○○於原審審理中改
    稱是請被告幫忙「拿」海洛因乙節較先前於偵查中之陳述較
    為可信。又證人丙○○自警詢至四次接受檢察官偵查訊問均
    一致證稱以0000000000號行動電話撥打0000000000號行動電
    話予綽號「黑豬」之人購買海洛因，最後一次是（97年7月2
    1日）為警查獲前10天跟被告買等情（臺灣士林地方法院檢
    察署97年度他字第2798號卷第36、37、42、43、56、71頁）
    ，而證人丙○○於97年7月21日下午3時許在臺北市○○區○○路與雙溪街口為警查獲持有海洛因殘渣袋3個及注射針筒3
    支一案中亦供述係於查獲前10天施用海洛因，該殘渣袋、注
    射針筒中均檢出海洛因成分，惟證人丙○○該次經採集之尿
    液檢驗結果為嗎啡、可待因陰性反應，該次查獲之犯行則因
    上開驗尿結果為陰性反應，且證人丙○○甫因施用毒品案件
    經判決而經臺灣士林地方法院檢察署檢察官以97年度偵字第
    1337號為不起訴處分確定，有該不起訴處分書及憲兵司令部
    刑事鑑驗中心97年10月6日憲直刑鑑字第0970001474號鑑定
    書、台灣尖端先進生技醫藥股份有限公司97年8月1濫用藥物
    檢驗報告、臺北市政府警察局偵辦毒品案件尿液檢體委驗單
    、97年9月12日訊問筆錄（原審卷第100至104頁）可參，是
    本院認證人丙○○於偵查中歷次所為之證述應較為可採。從
    而，證人丙○○前開於偵查中所證97年7月21日為警查獲前
    10天以1,000元跟被告買1小包海洛因約0.2公克乙節，應堪
    採信，被告辯稱是帶被告丙○○與藥頭見面購買云云，顯非
    可採。
  (三)又被告並不否認以其所使用之0000000000號行動電話與證人
    丁○○所使用之0000000000號行動電話有如下通聯之記錄及
    如譯文所示之對話，核與證人丁○○此部分證述相符，並有
    前開通訊監察譯文可稽（臺灣士林地方法院檢察署98年度偵
    字第2613號偵查卷第13、27、28頁），先予認定。
  1.97年9 月27日下午5 時4 分29秒：
    丁○○：喂，黑豬我借到了3,000 元。
    被告：喔，你多久會到。
    丁○○：昨天那裡嗎？
    被告：對。
    丁○○：馬上到了。
  2.97年11月7 日下午4 時44分6 秒：
    丁○○：我空仔，幫我拿1/4 錢，好嗎？
    被告：有呀。
    丁○○：東西好嗎？要約在哪裡，這是我幫人家拿的。
    被告：我知道。
    丁○○：要約在哪裡？
    被告：三重。
    丁○○：我知道。
    被告：重新路加油站這裡。
    丁○○：重新路？
    被告：臺北橋過4 、5 個紅綠燈。
    丁○○：去東西就有嗎？
    被告：是。
    雖被告辯稱係與證人丁○○合資購買海洛因，證人丁○○於
    原審及本院審理中亦翻異先前於偵查中之證述而附和被告證
    以：伊於電話中的意思是要被告幫其買海洛因，97年9月27
    日當天被告從口袋拿錢說不要占彼此便宜，所以一人出3,00
    0元，伊在車上等，被告離開後15分鐘回來就有海洛因，當
    場對分；97年11月7日是要被告幫忙拿四分之一錢約0.9公克
    ，伊在車上等，被告拿回來的超過0. 9公克的量，在伊車上
    平分，被告還退1,000元給伊等詞（見原審卷第155、157至1
    59頁、本院卷第89頁），然證人丁○○亦不否認未曾見過被
    告前往拿取海洛因之人乙節，則其如何知悉被告取得海洛因
    之實情為何，是否有合資之情事；況證人丁○○自陳於97年
    5 、6月間才認識被告，交情普通，亦無結仇等情（同上卷
    第162頁），則被告為何在毫無報酬與利潤之情形下，甘冒
    刑責為一交情普通之證人丁○○購買毒品？證人丁○○又為
    何在檢察官訊問時誣指與其毫無仇怨且甘冒刑責為其購買毒
    品之被告？是實難認證人丁○○事後於原審審理中附和被告
    之詞屬實。從而，佐以上開通訊監察譯文及被告不否認之前
    情，證人丁○○於偵查中證述經朋友介紹知道被告在賣海洛
    因，其以0000000000號電話與被告之0000000000號電話聯絡
    ，電話是被告給的，97年9月27日跟被告買3,000元海洛因，
    是約在臺北縣三重市○○路附近交易，97年11月7日跟被告
    買5,5 00元0.9公克海洛因，地點是在臺北縣三重市○○路
    與中正路加油站等情（前揭98年度偵字第2613號偵查卷第40
    、41頁），應為可採。惟關於97年9月27日所購買之數量部
    分，證人丁○○於偵查中雖稱係4.5公克，然於原審審理中
    則稱一般買毒品的說法是八分之一、四分之一，1錢分4份，
    這一次應是八分之一等詞（原審卷第160、161頁），輔以前
    揭97 年11月7日之通訊監察譯文內容，證人丁○○稱「我空
    仔，幫我拿四分一錢好嗎？」及該次購買之價格為5,500元
    等情，因認證人丁○○於原審審理中證稱97年9月27日購買
    3,000 元、八分之一錢應為可採，經以單位之換算即1錢等
    於.075 公克，八分之一即約為0.45公克，是起訴書中關於
    被告於97 年9月27日該次販賣海洛因予證人丁○○之重量
    4.5公克應為八分之一錢即0.45公克之誤載，併予更正。
  (四)另被告亦不否認其所使用之0000000000號行動電話與證人甲○○所使用之00-00000000 號室內電話於97年10月1 日晚間
    7時53分14秒、同日晚間7時54分57秒有如下之通訊內容（前
    揭98年度偵字第2623號偵查卷第61頁、原審卷第251頁）：
  1.甲○○：喂，黑豬，你拜託拿軟的。
    被告：好，有錢嗎？
    甲○○：有。
  2.甲○○：喂，黑豬，多用一些。
    被告：好。
    而證人甲○○於原審審理中證稱：「先前曾與被告一起施用
    過毒品，後來被告打電話問要不要一起買，所以在電話中都
    會說一起去買，97年10 月1日晚間7時53分14秒、同日晚間7
    時54秒57秒之通訊監察譯文確實是其與被告之對話，但是麻
    煩被告向被告朋友買，只是不知被告朋友的名字，並且請求
    被告向伊朋友要求多一點，以被告之經濟能力不可能去賣毒
    品，當天其拿1,000元給被告，被告拿約0.2公克海洛因給其
    」等語（同上卷第142、144、146頁），另於本院審理時到
    場證稱：被告打電話，問伊需不需要毒品，伊就去找被告，
    就一人出1000元，被告的朋友就在旁邊，伊看被告拿錢給他
    朋友等語（見本院卷第87頁），與其先前於偵查中之證述：
    聽人家說被告在賣海洛因，鄰居給的電話，97年10 月1日通
    聯是請被告買1,000元海洛因，當天傍晚被告到其三重家中
    樓下交給其1包海洛因，量約0.2公克，當場給他1,000元等
    情（前揭98年度偵字第2613號偵查卷第62頁），有所出入，
    惟參諸前開通訊監察譯文內容，毫無任何委託被告去向朋友
    拿毒品語詞，反倒係被告在聽聞證人甲○○表示要「拿軟的
    」時，隨即反問「有錢嗎？」，甲○○另要求被告「多用一
    些」，足徵被告對於販賣毒品一事有自主權，與甲○○於原
    審及本院審理時所述是與被告合資向被告之朋友購買云云不
    符，且經濟能力好壞與有無能力販賣毒品並無絕對關聯，經
    濟情況差者，更可能藉此牟取利益，是證人甲○○稱因為被
    告經濟能力很差，所以不可能賣毒品云云，亦屬臆測之詞，
    又依證人甲○○於偵查中證詞之敘述，其已明確證述其是經
    友人介紹而知悉被告有賣毒品而向其購買毒品，是證人甲○○嗣後於原審及本院審理中所為前開迴護被告之詞，亦無足
    採，應以證人甲○○於偵查中之證詞為實在。被告辯稱與證
    人甲○○合資購買，一同下樓向前來之藥頭買海洛因云云，
    不足採信。
  (五)末查，被告雖矢口否認販賣毒品予證人丙○○、丁○○、甲○○等人，辯稱係合資購買，然此並非可採，已如前述，且
    以證人丙○○、丁○○與被告認識之時間均在97年間，交情
    亦非深厚，證人甲○○亦證稱被告經濟狀況非佳，而政府為
    杜絕毒品之氾濫，對於查緝施用及販賣毒品之工作，無不嚴
    加執行，販賣毒品罪又係重罪，設若無利可圖，衡情一般持
    有毒品之人當無輕易將所持有之毒品轉售他人而甘冒於再次
    向他人購買時，被查獲移送法辦並受長期自由刑或生命刑剝
    奪危險之理，且不論係以何包裝之海洛因，均可任意分裝或
    增減其份量，而每次買賣之價量，亦隨前開因素而為機動地
    調整，因之販賣之利得，除經坦承犯行，或帳冊價量均臻明
    確外，委難察得實情。職是之故，縱未確切查得販賣所得賺
    取之實際差價，但除別有事證，足認係按同一價格轉讓，確
    未牟利外，尚難執此即認非法販賣之事證有所不足，致知過
    坦承者難辭重典，飾詞否認者反得逞僥倖，而失情理之平。
    準此，以被告與證人丙○○、丁○○、甲○○等人間之普通
    交情，若被告無從中牟利，應無自甘承受重典，涉險販賣第
    一級毒品，是其當有營利之意圖，殆無疑義。
  (六)檢察官雖認被告另於97年11月4日在臺北縣三重市○○路附
    近，以400元之價格販賣0.1公克之毒品海洛因予丁○○，然
    被告辯稱：該次是與丁○○合資購買云云。經查，依上揭通
    聯記錄及譯文，被告所使用之0000000000號行動電話與證人
    丁○○所使用之0000000000號行動電話有如下通聯：
    97年11月4 日下午5 時20分39秒：
    丁○○：黑豬，我是空仔。
    被告：怎樣。
    丁○○：還有東西嗎？
    被告：有呀。
    丁○○：我只有400 而已，我在你們附近。
    被告：不行啦。
    丁○○：400 不行，好啦。
    被告：那你過來，在三重。
    丁○○：我在你們附近。
    證人丁○○並於偵查中證稱：97年11月4日當天伊向被告買4
    00元海洛因，量約0.1公克，地點一樣是在臺北縣三重市○○路附近（見偵2613號卷(二)第40頁），是依上揭通聯內容及
    證人丁○○所證雖可證明丁○○於97年11月4日下午有交付
    400元予被告，被告並交付約0.1公克海洛因予丁○○之事實
    ，然被告是否因該次毒品之交易而獲利，則非無疑。蓋該次
    丁○○告訴被告其僅有400元購買毒品，被告即答以：不行
    ，嗣經丁○○請求，被告始答應，而丁○○於本院審理時亦
    證稱：當時被告看到伊在提藥，才答應等語（見本院卷第89
    頁），參諸本案被告販賣毒品予丙○○、丁○○、甲○○之
    金額均是每小包1000元以上，是被告當日或係因見丁○○毒
    癮發作，始依丁○○之請求交付少量毒品予丁○○止癮，尚
    無證據證明被告有因該次毒品交易獲利，被告該次所為，應
    僅構成轉讓第一級毒品罪，尚難逕以販賣罪相繩。至證人丁○○雖於原審證稱：與被告碰面後，伊跟被告說只有400元
    ，被告就從口袋拿錢出來，叫伊在這邊等一下，就走至一條
    巷子內，伊看到被告跟一個人講話，那個人拿東西給被告，
    拿了以後，就到伊車上，分給伊等語（見原審卷第147、148
    頁），然與丁○○於本院審理時所證：伊沒見過且不認識藥
    頭等語不符（見本院卷第89頁），且依上揭通聯譯文所示，
    丁○○問被告稱：還有東西嗎？，被告即回答稱：有呀。足
    徵是否有毒品，被告知之甚詳，而非尚待與丁○○合資向他
    人購買，是否取得毒品仍在未定之數可比，是丁○○此部分
    證述難認屬實。
  (七)綜上所述，本件事證明確，被告有如附表所示4次販賣第一
    級毒品海洛因及轉讓海洛因1次予丁○○之犯行，已堪認定
    。
四、被告行為後，於98年5月20日修正公布之毒品危害防制條例
    ，業已於同年11月20日施行，修正前毒品危害防制條例第4
    條第1項規定：「製造、運輸、販賣第一級毒品者，處死刑
    或無期徒刑，處無期徒刑者，得併科新臺幣一千萬元以下罰
    金。」，而修正為：「製造、運輸、販賣第一級毒品者，處
    死刑或無期徒刑，處無期徒刑者，得併科新臺幣二千萬元以
    下罰金。」，同條例第17條第2項雖修正為：「犯第四條至
    第八條之罪於偵查中及審判中均自白者，減輕其刑。」，然
    被告並未自白犯罪，故無該條項之適用，是比較同條例第4
    條第1項新舊法條以原舊法律較有利於行為人者，依法自應
    適用最有利於行為人之法律即修正前毒品危害防制條例第4
    條第1項規定論處。
五、按海洛因為毒品危害防制條例第2條第2項第1款所稱之第一
    級毒品，依法均不得販賣、轉讓及持有。是核被告如附表編
    號1至4所為，均係違反修正前毒品危害防制條例第4條第第1
    項販賣第一級毒品罪；被告於97年11月4日有償轉讓海洛因
    予丁○○所為，係犯毒品危害防制條例第8條第1項之轉讓第
    一級毒品罪，公訴意旨認被告所為係犯同條例第4條第1項之
    販賣第一級毒品罪，尚有未洽，起訴法條應予變更。被告販
    賣及轉讓第一級毒品海洛因前持有第一級毒品海洛因之低度
    行為，應為販賣、轉讓之高度行為所吸收，爰不另論罪。被
    告所犯四次販賣第一級毒品罪及一次轉讓第一級毒品罪，犯
    意各別，行為互殊，應分論併罰之。又被告有如事實欄所示
    刑之執行紀錄，甫於94年8月4日縮短刑期假釋出監，94年12
    月4日縮刑期滿未經撤銷假釋，有本院被告前案紀錄表附卷
    足憑，其未執行之刑，以已執行論，是其於受有期徒刑執行
    完畢5年內分別故意再犯本案有期徒刑以上之罪，均為累犯
    ，除依刑法第64條第1項、第65條第1項規定，毒品危害防制
    條例第4條第1項法定刑中死刑、無期徒刑部分，不得加重外
    ，毒品危害防制條例第4條第1項法定刑中之罰金刑及轉讓犯
    行，應依刑法第47條第1項加重其刑。
六、原審就被告所犯如附表編號1至4四次販賣一級毒品罪，認被
    告罪證明確，依修正前毒品危害防制條例第4條第1項、毒品
    危害防制條例第19條第1項、刑法第2條第1項前段、第11條
    前段、第47條第1項、第59條、第51條第5款之規定，審酌被
    告有如前述犯罪科刑，素行不端，不僅自己施用戕害身心之
    海洛因，又進而販賣予丙○○、丁○○、甲○○等人，藉此
    牟利，影響所及，非僅他人之生命、身體將可能受其侵害，
    社會、國家之法益亦不能免，為害之鉅，當非個人一己之生
    命、身體法益所可比擬，自應嚴厲規範，嗣被告於審理時仍
    矢口否認，所為本應受有相當程度之刑事非難，惟另考量被
    告經查獲之販賣次數及金額均屬有限，且販賣第一級毒品之
    法定刑為「死刑或無期徒刑；處無期徒刑者，得併科新臺幣
    一千萬元以下罰金」，然同為販賣毒品之人，其原因動機不
    一，犯罪情節未必盡同，或有大盤毒梟者，亦有中、小盤之
    分，甚或僅止於吸毒者友儕間為求互通有無之有償轉讓者亦
    有之，其販賣行為所造成危害社會之程度自屬有異，法律科
    處此類犯罪，所設之法定最低本刑卻同為「死刑或無期徒刑
    」，不可謂不重，於此情形，倘依其情狀處以有期徒刑，即
    足以懲儆，並可達防衛社會之目的者，自非不可依客觀之犯
    行與主觀之惡性二者加以考量其情狀，是否有可憫恕之處刑
    ，以符合罪刑相當原則，據此，審酌被告前並無販賣毒品前
    科，就被告所販賣之第一級毒品之數量尚屬非鉅，次數亦非
    多，販賣所得為1000元至5,500元間，與多次、大量出售第
    一級毒品，賺取巨額價差者，尚屬有別，其以情節論，惡性
    容非重大不赦，若就販賣第一級毒品科處最輕本刑死刑或無
    期徒刑，尚嫌過重，實屬情輕法重而有堪資憫恕之處，乃就
    被告前揭所為，均依刑法第59條規定酌減其刑，各量處有期
    徒刑15年6月、16年、16年6月、15年6月，並說明被告販賣
    毒品所得共10,500元（1,000元+3,000元+5,500元+1,000元
    ），均係因犯毒品危害防制條例第4條之罪所得之財物，應
    依同條例第19條第1項規定沒收之，如全部或一部不能沒收
    時，以其財產抵償之。又被告所使用之0000000000號行動電
    話（含SIM卡），既未扣案，又非其所有，為其供述在卷，
    復非違禁物，爰不予宣告沒收之。原審就此部分認事用法，
    核無不合，量刑亦屬妥適，被告上訴意旨，仍執陳詞，否認
    犯罪，為無理由，應予駁回。
七、原審就被告於97年11月4日以400元之代價交付第一級毒品海
    洛因予丁○○之犯行，因予論罪科刑，固非無見。然被告此
    部分所為，應僅構成毒品危害防制條例第8條第1項之轉讓第
    一級毒品罪，業如上述，仍原決認係構成販賣第一級毒品罪
    ，尚有未當，被告就此部分上訴主張係與丁○○合資購買雖
    無理由，然原判決此部分既有上開可議，仍屬無可維持，應
    由本院將原判決此部分暨定執行刑部分撤銷改判。爰審酌有
    如前述犯罪科刑，素行不端，不僅自己施用戕害身心之海洛
    因，又進而有償轉讓予丁○○施用，影響所及，非僅他人之
    生命、身體將可能受其侵害，社會、國家之法益亦不能免，
    為害之鉅，當非個人一己之生命、身體法益所可比擬，自應
    嚴厲規範，被告於審理時仍矢口否認，無悔悟之心等一切情
    狀，就此部分量處被告有期徒刑2年，並與上揭四次販賣第
    一級毒品所處之刑，定應執行有期徒刑22年示懲。另被告轉
    讓第一級毒品所得400元應依毒品危害防制條例第19條第1項
    之規定沒收之。
據上論斷，應依刑事訴訟法第368條、第369條第1項前段、第364
條、第299條第1項前段、第300條，修正前毒品危害防制條例第4
條第1項、毒品危害防制條例第8條第1項、第19條第1項，刑法第
2條第1項前段、第11條前段、第47條第1項、第51條第5款，判決
如主文。
本案經檢察官劉靜婉到庭執行職務。
中    華    民    國    99    年    5     月    11    日
                  刑事第二十一庭審判長法  官 蔡聰明
                                      法  官 楊力進
                                      法  官 許永煌
以上正本證明與原本無異。
如不服本判決，應於收受送達後10日內向本院提出上訴書狀，其
未敘述上訴之理由者並得於提起上訴後10日內向本院補提理由書
（均須按他造當事人之人數附繕本）「切勿逕送上級法院」。
                                      書記官 江采廷
中    華    民    國    99    年    5     月    12    日
附錄：本案論罪科刑法條全文
條正前毒品危害防制條例第4條第1項
製造、運輸、販賣第一級毒品者，處死刑或無期徒刑，處無期
徒刑者，得併科新臺幣一千萬元以下罰金。
毒品危害防制條例第8條第1項
轉讓第一級毒品者，處一年以上七年以下有期徒刑，得併科新臺
幣一百萬元以下罰金。
附表：
┌──┬──────┬─────────┬─────┬─────────────────┐
│編號│販賣之時間與│販賣之數量與價格（│毒品買受人│主  文                            │
│    │地點        │新台幣）          │          │                                  │
├──┼──────┼─────────┼─────┼─────────────────┤
│1   │97年7月10日 │0.2公克           │丙○○    │販賣第一級毒品，累犯，處有期徒刑拾│
│    │臺北市大同區│1,000元           │          │伍年陸月，販賣毒品所得新臺幣壹仟元│
│    │承德路與昌吉│                  │          │沒收，如全部或一部不能沒收時，以財│
│    │街口        │                  │          │產抵償之。                        │
├──┼──────┼─────────┼─────┼─────────────────┤
│2   │97年9月27日 │1/8 錢（約0.45公克│丁○○    │販賣第一級毒品，累犯，處有期徒刑拾│
│    │臺北縣三重市│，起訴書誤載為4.5 │          │陸年，販賣毒品所得新臺幣參仟元沒收│
│    │龍濱路附近  │公克）            │          │之，如全部或一部不能沒收時，以財產│
│    │            │3,000 元          │          │抵償之。                          │
├──┼──────┼─────────┼─────┼─────────────────┤
│3   │97年11月7日 │1/4錢（約0.9公克）│丁○○    │販賣第一級毒品，累犯，處有期徒刑拾│
│    │臺北縣三重市│5,500元           │          │陸年陸月，販賣毒品所得新臺幣伍仟伍│
│    │重新路與中正│                  │          │佰元沒收，如全部或一部不能沒收時，│
│    │路口加油站  │                  │          │以財產抵償之。                    │
├──┼──────┼─────────┼─────┼─────────────────┤
│4   │97年10月1日 │0.2公克           │甲○○    │販賣第一級毒品，累犯，處有期徒刑拾│
│    │臺北縣龍濱路│1,000元           │          │伍年陸月，販賣毒品所得新臺幣壹仟元│
│    │157號樓下   │                  │          │沒收，如全部或一部不能沒收時，以財│
│    │            │                  │          │產抵償之。                        │
└──┴──────┴─────────┴─────┴─────────────────┘

司法院資訊處製作；財團法人民間司法改革基金會備份。
